臺灣高等法院臺南分院刑事判決
110年度金上訴字第792號
上  訴  人  臺灣臺南地方檢察署檢察官
被      告  郭家和

上列上訴人因被告違反洗錢防制法等案件，不服臺灣臺南地方法
院109年度金訴字第327號中華民國110年3月30日第一審判決（起
訴案號：臺灣臺南地方檢察署109年度偵字第21488號，及移送併
辦案號：臺灣臺南地方檢察署109年度偵字第22473號），提起上
訴，本院判決如下：
    主  文
原判決關於所處罪刑部分，撤銷。
郭家和幫助犯洗錢防制法第十四條第一項之一般洗錢罪，處有期
徒刑參月，併科罰金新臺幣貳萬元，罰金如易服勞役，以新臺幣
壹仟元折算壹日。
其他上訴駁回（原判決關於宣告沒收部分）。
    事  實
一、郭家和知悉一般人收取他人金融機構帳戶之用途，常係為遂
    行財產犯罪之需要，而已預見提供金融機構帳戶存摺、金融
    款卡等物與他人使用，將可能遭他人利用作為財產犯罪之工
    具，並用於使他人逃避刑事追訴，移轉特定犯罪所得而洗錢
    ，竟基於縱使所提供之帳戶資料被作為詐欺取財及洗錢之用
    ，亦不違背其本意之幫助詐欺取財及幫助洗錢之不確定犯意
    ，於民國109年8月底某日，將其所申辦之聯邦商業銀行臺南
    分行帳號000000000000號帳戶（下稱本件聯邦銀行帳戶）之
    存摺、簽帳金融卡，拍照後以通訊軟體LINE傳送予真實姓名
    年籍不詳自稱「pling」之詐騙集團成年成員使用，並約定
    若累積匯款金額達新臺幣（下同）10萬元，由郭家和分得5,
    000元報酬，且告知對方簽帳消費密碼，以此方式容任他人
    使用本件聯邦銀行帳戶及簽帳金融卡作為詐欺取財之工具。
    嗣該詐騙集團所屬不詳成年成員取得郭家和之上述帳戶資料
    後，即意圖為自己不法之所有，共同基於詐欺取財及洗錢之
    犯意聯絡，分別為以下之行為：
㈠、於109年8月26日以交友軟體EKOO自稱「琳娜」與林明志聊天
    ，又於109年9月4日佯裝交友軟體EKOO之客服人員以通訊軟
    體LINE向林明志佯稱：須購買情侶卡互送始能獲得「琳娜」
    之聯絡方式等語；致林明志陷於錯誤，接續於同日即109年9
    月4日匯款3萬元、3,000元，再於翌日即109年9月5日匯款1
    萬5,000元、1萬3,000元，又於109年9月20日轉帳5,000元至
    郭家和本件聯邦銀行帳戶中，旋遭詐騙集團成員以簽帳消費
    方式取得該等款項而移轉犯罪所得，製造金流斷點，使他人
    逃避刑事追訴
㈡、於109年9月12日佯裝交友軟體EKOO之客服人員，以通訊軟體L
    INE向詹舜凱佯稱：須匯款始能交友等語；致詹舜凱陷於錯
    誤，於109年9月18日匯款5,000元至郭家和本件聯邦銀行帳
    戶中，旋遭詐騙集團成員以簽帳消費方式取得該款項而移轉
    犯罪所得，製造金流斷點，使他人逃避刑事追訴。
㈢、於109年9月15日佯裝交友軟體EKOO之客服人員，並向楊啓文
    佯稱：要求退款須先支付一筆金額等語；致楊啓文陷於錯誤
    ，於同日即109年9月15日轉帳2萬9,000元至郭家和本件聯邦
    銀行帳戶中，旋遭詐騙集團成員以簽帳消費方式取得該款項
    而移轉犯罪所得，製造金流斷點，使他人逃避刑事追訴。嗣
    經林明志、詹舜凱、楊啓文察覺受騙而報警處理，始悉上情
    。
二、案經臺南市政府警察局第三分局移送暨楊啓文訴由宜蘭縣政
    府警察局羅東分局移送臺灣臺南地方檢察署檢察官偵查起訴
    及移送併辦。
    理  由
壹、程序方面（證據能力）：
    按被告以外之人於審判外之陳述，雖不符刑事訴訟法第159
    條之1至第159條之4之規定，而經當事人於審判程序同意作
    為證據，法院審酌該言詞陳述或書面陳述作成時之情況，認
    為適當者，亦得為證據；當事人、代理人或辯護人於法院調
    查證據時，知有刑事訴訟法第159條第1項不得為證據之情形
    ，而未於言詞辯論終結前聲明異議者，視為有前項之同意，
    刑事訴訟法第159條之5第1項、第2項分別定有明文。經查，
    本判決下列所引用被告以外之人於審判外之陳述（包括書證
    ），檢察官及被告郭家和於本院審理中均表示不爭執其證據
    能力，同意作為證據等語（見本院卷第98-100頁），亦未於
    言詞辯論終結前聲明異議，本院審酌上開證據資料製作時之
    情況，尚無違法不當及證明力明顯過低之瑕疵，亦認為以之
    作為證據應屬適當，揆諸前開規定，認前揭證據資料有證據
    能力。至本判決所引用之非供述證據，檢察官及被告於本案
    言詞辯論終結前，均未爭執其證據能力，且查無非法或不當
    取證之情事，復為證明本件犯罪事實所必要之重要關係事項
    ，認均有證據能力，合先敘明。
貳、實體部分：
一、認定犯罪事實所憑之證據及理由：
　　上開犯罪事實，業據被告於本院審理時(見本院卷第98、102
    -105、128-130頁)坦承不諱，並經證人即告訴人楊啓文、證
    人即被害人林明志、詹舜凱於警詢中證述遭詐騙之過程等情
    明確（見警卷第7-9、11-13頁；併案警卷第1-2頁）。此外
    ，並有被告本件聯邦銀行帳戶開戶資料暨客戶基本資料、帳
    戶交易明細（見警卷第15-19頁；併辦偵卷第19-34頁；原審
    卷第35-37頁）、被告與「pling」之line對話紀錄截圖(見
    警卷第25-43頁；偵卷第31-195頁)、被害人林明志提出之國
    泰世華銀行自動櫃員機交易明細表影本、被害人林明志存摺
    影本、被害人詹舜凱提出之郵政跨行匯款申請書（見警卷第
    45-51、61頁）、告訴人楊啓文提出之中國信託商業銀行帳
    戶存摺封面影本、轉帳交易結果通知、告訴人楊啓文與詐騙
    集團間對話紀錄（見併辦警卷第3-4、7-22頁）、被害人林
    明志與暱稱「琳娜ing」、客服人員之對話記錄截圖（見警
    卷第53-59頁）、內政部警政署反詐騙諮詢專線紀錄表(見警
    卷第63、65頁)、臺北市政府警察局士林分局後港派出所受
    理詐騙帳戶通報警示簡便格式表、金融機構聯防機制通報單
    （見併辦警卷第5-6頁）在卷可憑，綜上，足認被告上開任
    意性自白核與事實相符，堪予採信，本件事證明確，被告上
    開幫助詐欺取財及幫助一般洗錢之犯行，洵堪認定，應予依
    法論科。
二、論罪：
㈠、按行為人提供金融帳戶提款卡及密碼予不認識之人，非屬洗
    錢防制法第2條所稱之洗錢行為，不成立同法第14條第1項一
    般洗錢罪之正犯；如行為人主觀上認識該帳戶可能作為收受
    及提領特定犯罪所得使用，他人提領後即產生遮斷資金流動
    軌跡以逃避國家追訴、處罰之效果，仍基於幫助之犯意而提
    供，應論以幫助犯同法第14條第1項之一般洗錢罪(最高法院
    108年度台上大字第3101號刑事裁定參照)。故核被告所為，
    係犯刑法第30條第1項前段、同法第339條第1項之幫助詐欺
    取財罪，及犯刑法第30條第1項前段、洗錢防制法第14條第1
    項之幫助一般洗錢罪。公訴意旨認被告係犯洗錢防制法第14
    條第1項之一般洗錢罪，容有未洽。
㈡、被告幫助詐欺集團詐欺被害人林明志，使其接續轉帳5次入本
    件聯邦銀行帳戶內，係就同一犯罪構成事實，本於單一犯意
    接續進行，為接續犯，屬包括一罪。再者，被告以一提供本
    件聯邦銀行帳存摺、簽帳金融卡及密碼之行為，幫助詐欺集
    團成員詐騙告訴人楊啓文及被害人林明志、詹舜凱3人，同
    時觸犯幫助詐欺取財罪及幫助一般洗錢罪，為想像競合，應
    依刑法第55條前段規定，從一重論以幫助一般洗錢罪。檢察
    官雖未就事實欄一、㈢告訴人楊啓文部分之犯行提起公訴，
    惟此部分與上揭起訴並經本院判決有罪之事實欄一、㈠㈡被害
    人林明志、詹舜凱部分之犯行，有想像競合犯之裁判上一罪
    關係，為起訴效力所及，復經臺灣臺南地方檢察署檢察官以
    109年度偵字第22473號移送併辦意旨書移送併案審理，本院
    自應併予審理，併此敘明。
㈢、又按犯前2條之罪，在偵查或審判中自白者，減輕其刑，洗錢
    防制法第16條第2項定有明文。本件被告於本院審理時對於
    所犯同法第14條第1項之罪自白不諱，依首開規定，予以減
    輕其刑。又被告所犯幫助一般洗錢犯行，係以幫助之意思，
    參與構成要件以外之行為，為幫助犯，依刑法第30條第2項
    規定，按正犯之刑減輕之，並依法遞減之。
參、撤銷改判部分（原判決關於所處罪刑部分）：
一、撤銷改判之理由：
　　原審以被告犯罪事證明確，予以論罪科刑，固非無見。惟查
    ，被告提供本件聯邦銀行帳戶之存摺、簽帳金融卡、簽帳消
    費密碼予他人用以進行詐騙，供告訴人楊啓文及被害人林明
    志、詹舜凱3人轉帳移轉詐欺所得款項後，再由詐欺集團成
    員進而以簽帳消費方式取得該等款項而移轉犯罪所得，尚犯
    刑法第30條第1項前段、洗錢防制法第14條第1項之幫助一般
    洗錢罪，原判決認並不構成洗錢防制法之罪，而不另為無罪
    之諭知，尚有違誤。檢察官上訴意旨，認被告上開所為尚犯
    幫助一般洗錢罪，為有理由，自應由本院將原判決予以撤銷
    改判，期臻妥適。
二、量刑：
　　爰審酌被告前未曾受刑之宣告，堪認其素行尚佳，有臺灣高
    等法院被告前案紀錄表（見本院卷第135頁）附卷可考，其
    知悉金融帳戶之存摺、簽帳金融卡、簽帳消費密碼，屬於個
    人財產、信用之重要表徵，竟貪圖利益，率爾將本件聯邦銀
    行帳戶之存摺、簽帳金融卡、簽帳消費密碼，提供與詐欺集
    團成員使用，助長詐欺犯罪之風氣，製造金流斷點，使他人
    逃避刑事追訴，增加查緝犯罪之困難，並造成告訴人楊啓文
    及被害人林明志、詹舜凱3人遭詐騙而受有上開財產損害，
    所為實應非難；惟念及被告並未實際參與本案詐欺取財之犯
    行，犯後雖於原審否認犯行，然終能於本院審理時坦承幫助
    詐欺取財及幫助一般洗錢犯行之犯後態度，但迄今仍未能與
    告訴人楊啓文及被害人林明志、詹舜凱3人達成和解或賠償
    其等損害，兼衡被告於原審自陳高中畢業之智識程度，未婚
    、無子女、現與父母及姊姊同住、受僱於飲料店工作之家庭
    生活狀況（見原審卷第75頁）等一切情狀，量處如主文欄第
    2項所示之刑，並諭知易科罰金之折算標準，以示懲儆。
肆、上訴駁回部分（原判決關於宣告沒收部分）：　　　
　　原審以被告犯罪事證明確，並敘明被告本案與「pling」約
    定每匯款10萬元即收取5,000元為報酬，且已實際領取1萬元
    （見原審卷第74頁），而本案告訴人楊啓文及被害人林明志
    、詹舜凱3人之匯款金額總計為10萬元【計算式：被害人林
    明志匯入之3萬元+3,000元+1萬5,000元+1萬3,000元+5,000
    元+被害人詹舜凱匯入之5,000元+告訴人楊啓文匯入之2萬9,
    000元=10萬元】，被告就本案匯入款項所得之報酬為5,000
    元(未扣案)，為被告之犯罪所得，爰依刑法第38條之1第1項
    前段、第3項規定均予沒收，並於全部或一部不能沒收或不
    宜執行沒收時，追徵其價額。核原判決認事用法，並無不合
    ，且沒收具有獨立性，而非刑罰（從刑），是檢察官此部分
    之上訴，亦無理由，應予駁回。　　　　
據上論斷，應依刑事訴訟法第369條第1項前段、第364條、第368
條、第299條第1項前段，洗錢防制法第14條第1項、第16條第2項
，刑法第11條前段、第30條第1項前段、第2項、第339條第1項、
第55條、第42條第3項前段，刑法施行法第1條之1第1項，判決如
主文。
本案經檢察官吳維仁提起公訴及移送併辦，檢察官羅瑞昌提起上
訴，檢察官曾昭愷到庭執行職務。
中　　華　　民　　國　　110 　年　　8 　　月　　19　　日
                  刑事第四庭    審判長法  官　郭玫利
                                      法  官　曾子珍　
                                      法　官　陳金虎
以上正本證明與原本無異。
如不服本判決應於收受送達後20日內向本院提出上訴書狀，其未
敘述上訴理由者，並得於提起上訴後20日內向本院補提理由書（
均須按他造當事人之人數附繕本）「切勿逕送上級法院」。
                  　　　　　          書記官　蘇文儀   
中　　華　　民　　國　　110 　年　　8 　　月　　19　　日
附錄本案論罪科刑法條：
中華民國刑法第339條：
意圖為自己或第三人不法之所有，以詐術使人將本人或第三人之
物交付者，處5年以下有期徒刑、拘役或科或併科50萬元以下罰
金。
以前項方法得財產上不法之利益或使第三人得之者，亦同。
前二項之未遂犯罰之。
洗錢防制法第14條：
有第2條各款所列洗錢行為者，處7年以下有期徒刑，併科新臺幣
五百萬元以下罰金。
前項之未遂犯罰之。